臺灣高等法院臺南分院刑事裁定　　　　　96年度聲再字第29號
再審聲請人
即受判決人　甲○○
上列聲請人因違反毒品危害防制條例案件，對於最高法院中華民
國94年9月22日第三審確定判決（本院94年7月19日94年上更(一)字
第3號，臺灣臺南地方法院92年度訴字第978號，起訴案號：臺灣
臺南地方法院檢察署92年度偵字第3229號），聲請再審，本院裁
定如下：
    主  文
再審之聲請駁回。
    理  由
一、聲請意旨略稱：
（一）有關原確定判決理由二、(四)部分：證人即警員林維德所稱
      早已盯住甲○○，三月四日就申請搜索票，而其據以申請
      搜索票，乃以警員黃立民製作之調查報告書為據。惟黃力
      民於更(一)審接受訊問時，經問：「你有製作一份調查報告
      書，內容敘述被告係以販賣毒品維生，請說出被告在何時
      、地有與人接觸毒品。」，僅答以：「這個。」，無具體
      有關被告以販毒為生之事證，警員黃立民製作該份調查報
      告書係出於虛偽不實。又警員林維德於原審證稱當日（即
      九十二年三月四日）沒有追到杜憲明等語，惟杜憲明乃警
      員黃立民於三月五日中午十二時在證人黃宏邦住處之麵攤
      逮捕之，則警員黃立民何不將杜憲明依現行犯移送檢察官
      ？足見有作為利誘杜憲明交換條例之確實證據。綜上可知
      ，警員黃立民於九十二年二月二十五日所製作之調查報告
      ，乃在未發現聲請人（即被告）有何販毒之事證下故意虛
      造聲請人販毒維生之假相，警察黃立民係預謀故意陷害聲
      請人。
（二）有關原確定判決理由四、(二)部分：依警員林維德所稱當日
      （即九十二年三月四日）沒有追到杜憲明等人，但警員林
      維德於原審證述：查獲杜憲明的時候，我不在場，係刑警
      隊叫我們配合他們，三月四日發現有交易情況，三月五日
      抓到杜憲明後，才聯絡我支援等語（見原審卷第一九三至
      一九五頁），顯見證人林維德於抓到杜憲明時並不在場，
      則原判決理由認定之：所謂交換之說，已為證人即查獲警
      員林維德所否認等語，即與事實不符。再勘驗證人杜憲明
      之警詢筆錄錄音，證人疑似受警方誘導，且受詢問當時，
      似毒癮發作，有連續吸鼻水聲音，而警員林維德係警詢筆
      錄製作人卻證稱杜憲明當時很清醒，其證言為虛偽。又警
      員林維德於更(一)審受被告詰問時，被告問：剛黃宏邦說杜
      憲明係在他的麵攤被警方查到的。你為何製作筆錄說杜憲
      明係欲再向被告購買毒品，行至安中路四段四巷四八弄口
      被警方逮捕的，你意欲為何？答以：這個．．．。再問：
      是誰要你這樣做？再答：這個．．．。可知警員林維德於
      案發當時係不在現場，警員黃立民係逮捕杜憲明之人，黃
      立民與杜憲明談判交換條件之情節及過程，林維德不知情
      。原判決之認定係採警員林維德不在場證述，其所憑理由
      、認定係悖理，枉法裁判。證人黃宏邦於更(一)審證述：有
      接到電話要我今天出庭不可以說出杜憲明是在麵攤被警方
      抓到的。當天是我到被告家找被告，警方尾隨至我家（即
      麵攤）抓到我的，警方未驗尿等語。據知，黃宏邦於出庭
      前二天向被告兒子陳國昇說：「他接到警察的電話，警察
      恐嚇他不能說出案發當日交換條件的事情，警察說甲○○
      是得罪他的親人，所以警察故意要辦甲○○。」，故被告
      出庭時才會詰問證人黃宏邦以便求證。黃宏邦雖證稱警察
      尾隨至麵攤抓到他，並且警察有看他身份證云云，事實上
      黃宏邦向被告兒子陳國昇說：案發當天十二時，警察抓到
      他時，警察問他是不是去向甲○○買毒品，黃宏邦答不是
      ，警察說我們已注意甲○○很久了，你去向他買毒品我都
      知道了，我（即指警察）係尾隨你來抓到的，由此可證警
      察黃立民於三月五日十二時許，係先抓到黃宏邦的。黃宏
      邦有毒品前科，警察係發現黃宏邦有犯罪嫌疑才尾隨至麵
      攤，依刑事訴訟法之規定，公務員因執行職務，知有犯罪
      嫌疑者應為告發，警察未將犯罪嫌疑人帶回驗尿，卻稱係
      尾隨黃宏邦至麵攤，足見警察黃立民以不將黃宏邦採集驗
      尿並不以告發為條件，證人黃宏邦之證言出於威脅利誘。
      又警察黃立民於更(一)審接受聲請人詰問時稱：他係因肚子
      餓了要進去麵攤吃麵時發現杜憲明，我問他是不是叫杜憲
      明，才抓到的，黃宏邦是誰我不認識等語，然依警察三月
      四日所目擊之情形，只知道聲請人的名字，警察並不知道
      杜憲明的名字，何以警察黃立民竟能問杜憲明其人他的名
      字是否叫杜憲明？足見警察之證詞已違法常理。又如上所
      述，證人黃宏邦稱警察係尾隨抓到他的，並有看身分證等
      語，警察黃立民之證詞顯與事實不符，警察林維德與黃立
      民共同製作之警詢筆錄為虛偽不實。又證人杜憲明警詢筆
      錄製作時間在九十二年三月五日中午一時十分，其製作筆
      錄時間與逮捕杜憲明時間相差將近一小時，顯見此段時間
      係警察利用、威逼、利誘證人杜憲明、黃宏邦談判交換條
      件的時間。再聲請人係於同日下午二時五分被逮捕，而杜
      憲明筆錄係在中午一時十分製作，益證警方係在未逮捕聲
      請人前就已先製作杜憲明之筆錄，故警察問杜憲明「你今
      天要向何人買毒品」一語，係明知故犯，警察係為製作偽
      造公文書、變造證據，以製造出先逮捕欲向聲請人買毒品
      之杜憲明，再至安中路四段四巷四八弄口為警盤查等情，
      原判決依警察提出之不實筆錄為聲請人有罪判決，實為悖
      理。再杜憲明於警詢時業已毒癮發作，而法助勘驗杜憲明
      之警詢筆錄有聽出杜憲明受警察教唆，照稿念出等情，又
      杜憲明於九十二年二月二十一日被法院裁定觀察勒戒在案
      ，如果警察再移送，杜憲明勢必將被羈押，此亦可證杜憲
      明係因脫罪而接受警方交換條件。末者，事實真相經聲請
      人兒子於更(一)審審理時向杜憲明、黃宏邦、黃宏邦父母親
      查證後，事實為：著便服警察黃立民於九十二年三月五日
      到黃宏邦麵攤，問他是否向聲請人買毒品，並說你去向甲
      ○○買毒品我都看到了，但搜身後未查到毒品，再說我是
      尾隨你才抓你的，我們盯上甲○○很久了，你吸毒我不抓
      ，只要你配合說出是向甲○○買毒品，我就不將你帶回警
      察局驗尿、移送法辦，經黃宏邦父、母親求情說現在都沒
      有再吸毒後，警察想了一下說，昨天下午有看到一個人在
      甲○○巷口跟甲○○拿一包東西，我們沒有追到，你說出
      名字，約他到麵攤，等我抓到那人後，我就放過你。杜憲
      明在旁聽到正要離開，走到機車旁，警察就跑出來抓住他
      。警察問他是否為杜憲明，昨天向甲○○買毒品都被看到
      了，甲○○在賣毒品，已盯住很久了，吸毒的事不抓，只
      要抓甲○○就好了。杜憲明才說前一天找甲○○，請他拿
      二千元毒品等語，可知警察黃立民說不認識黃宏邦之證言
      係虛偽不實。
（三）又如前所述，警察黃立民係在黃宏邦麵攤抓到杜憲明，但
      警察確偽造、變造杜憲明係因欲再向甲○○購買毒品，行
      至安中路四段四巷四八弄口為警盤查？又杜憲明警詢筆錄
      稱其九十二年一月十八日係以五百元在朝興宮向一名不知
      名年齡四十歲之人購買的，警察其後唆使杜憲明指認於九
      十二年一月上旬向甲○○購買毒品，係為配合警察黃立民
      九十二年二月二十五日之調查報告內容。再查杜憲明警詢
      筆錄錄音譯文內容，可知聲請人係認為杜憲明要拿回早上
      拜託聲請人幫忙他拿的毒品，所以聲請人才在不知情下被
      警察教唆杜憲明所佈下引誘陷害聲請人販毒之罪名。
（四）原判決稱聲請人與杜憲明並無私交，卻數次應杜憲明要求
      而交易毒品，聲請人顯係藉轉售海洛因利得．．．等語，
      然聲請人與杜憲明之父執輩均熟識，雖杜憲明不知此層關
      係，但聲請人知有親戚關係，念及親戚交情及其父執輩交
      情，故幫杜憲明拿毒品，原判決所認有違經驗法則，聲請
      人確無賺取小利之事實。
（五）證人杜憲明稱係拜託聲請人幫他拿二千元毒品，黃宏邦於
      原審亦稱與聲請人每日通電話合買毒品，此有聲請人之電
      話通聯紀錄可據，足證聲請人所辯係與杜憲明、黃宏邦三
      人集資後，由被告向陳明和購買毒品。惟原判決逕採警察
      黃立民之不實證詞，而不採證人杜憲明、黃宏邦之證述，
      認合買乙節係聲請人臨訟杜撰，其所憑理由悖理枉法。
（六）警察林維德於九十二年三月四日發現杜憲明疑似交易毒品
      ，且嗣後警察已採取追捕行動，則杜憲明於同年三月五日
      被警察黃立民發現時，為「現行犯」，原判決所認杜憲明
      非現行犯，無庸將之立即移送檢察署，警察未縱放杜憲明
      等情，即屬悖理。又原判決已發現警察偽造、變造證據卻
      未依刑事訴訟法規定再深入調查事實真相，亦未告發，原
      判決有枉法裁判之嫌。請速調原判決審判期日之全程錄音
      、錄影，必能聽出證人警察所為證稱均係虛偽。又本件係
      金門縣警局警察黃立民接獲線報，然聲請人質疑舉發人，
      為何非要選擇任職於金門縣警察局警察舉發聲請人販毒？
      如聲請人確有販毒事實，舉發人為何不在本縣市警察局報
      案？此益證舉發人與警察黃立民有親友關係。為此，請准
      開啟再審程序云云。
二、按有罪判決確定後，原判決所憑之證物已證明其為偽造或變
    造；原判決所憑之證言、鑑定或通譯已證明其為虛偽；因發
    現確實新證據，足認受有罪判決者，應受無罪、免訴、免刑
    或輕於原判決所認罪名之判決者，為受判決人利益，得聲請
    再審，刑事訴訟法第四百廿條第一項第一款、第二款及第六
    款固定有明文。惟查以原判決所憑之證物為偽造或變造者，
    原判決所憑之證言、鑑定或通譯為虛偽者為原因，聲請再審
    ，須以經判決確定，或其刑事訴訟不能開始或續行非以證據
    不足者為限，始得為之。有最高法院八十年度台抗字第八四
    號判決意旨參照。又所謂原判決所憑之證言為虛偽者，除已
    經確定判決證明為虛偽者外，必須有相當證據足以證明其為
    虛偽，始屬相符。亦有最高法院四十六年台抗字第八號判例
    意旨可參。再所謂「新證據」，係指於事實審法院「判決當
    時已經存在」，即事實審法院於判決前，因未經發現，不及
    調查斟酌，至其後始行發現者為限。又所謂發見確實新證據
    ，係指就新證據本身形式上觀察，毋須經調查程序，顯然可
    認為足以動搖原確定判決者而言。另該項確實新證據，固非
    以絕對不須經過調查程序為條件，但必須可認為確實足以動
    搖原確定判決而為受判決人有利判決者為限，倘受判決人因
    對有利主張為原審所不採，事後提出證明，以圖證實在原審
    前所為有利主張為真實，據以聲請再審，該項證據既非判決
    後所發見，顯難憑以聲請再審，最高法院廿八年抗字八號判
    例、四十年台抗字第二號、五十年台抗字第一０四號判例、
    七十二年度第十一次刑事庭會議決議參照。
三、聲請人聲請再審之事由，無非以警察黃立民製作之調查報告
    書為偽造，證人即警察林維德之證言為虛偽，原判決未採認
    證人黃宏邦、杜憲明嗣後之證詞，及認杜憲明非為現行犯等
    為由，據以提起再審，惟查：
（一）本件聲請人據以聲請再審之事由，謂證人即金門縣警察黃
      立民製作之調查報告書係狹怨構陷而為虛偽不實之公文書
      ；再證人林維德非當時逮捕證人杜憲明之人，其製作之警
      詢筆錄係因有警察黃立民不實調查報告，為配合之，而與
      證人黃宏邦、杜憲明為條件交換之不實筆錄，此二證物為
      虛偽云云，惟依刑事訴訟法第四百二十條第一項第一款之
      規定，再審聲請人須證明證物為偽造者，然遍查再審聲請
      人之再審聲請書狀，僅空言調查報告書係偽造、警察林維
      德製作之警詢筆錄為虛偽不實，並未提出實證以實其說，
      其上開所陳，即無可採。至其所稱假設再審聲請人有販毒
      之事實，何以舉發人不向再審聲請人住所地之警察局舉發
      ，而由遠在金門縣任職之警察黃立民製作調查報告書，並
      嗣由警察林維德持該報告書向檢察署申請搜索票等情，查
      偵查犯罪係警察職務之一，其於知情後製作調查報告書，
      並無不可，雖再審聲請人屢稱係因得罪警察親友而遭構陷
      ，然僅有臆測性言詞，並未提出實證以實其說，亦難認其
      言為真，附此說明。
（二）再揆諸上開說明，所謂原判決所憑之「證言」其為虛偽者
      ，除已經確定判決證明為虛偽者外，必須有相當證據足以
      證明其為虛偽，始屬相符。再審聲請人辯稱證人杜憲明於
      警詢當時毒癮發作，且受警察林維德以咬出甲○○交換不
      移送觀察、勒戒之教唆，其證言為虛偽；又警察黃立民、
      林維德乃為構陷再審聲請人，其所為證言，亦為虛偽云云
      ，再審聲請人就上開情節，固稱係由其子私下查訪證人黃
      宏邦、黃宏邦父母、杜憲明等人而知，惟並無已確定判決
      可資證明上開人等之證詞係虛偽，再審聲請人上開陳稱，
      亦無可取。
（三）又再審聲請人稱原判決未採證人黃宏邦、杜憲明等人有關
      渠等與再審聲請人合資購買毒品之證詞，惟查就再審聲請
      人與他人合買毒品乙節，被告先於原審辯稱，查獲當天係
      伊與證人杜憲明及林明和共同集資購買毒品，有原確定判
      決「理由欄三、」之記載可憑，卻又於本件再審陳稱係與
      黃宏邦、杜憲明合買，其供詞前後相異，已有不同，是其
      所稱，諉無可信。另再審聲請人又再次陳稱證人杜憲明於
      九十二年三月五日遭查獲後，何以未經移送即予釋放，足
      見與警察有交換條件云云，然此於原確定判決「理由欄四
      、」亦有說明，再審聲請人再次據此提出再審之聲請，亦
      顯無理由，均併此說明。
四、綜上所述，本件聲請人再審意旨，以警察黃立民虛偽製作之
    調查報告書、警察林維德製作不實之證人杜憲明警詢筆錄等
    物；證人林維德、黃立民、杜憲明等人證言不實；原判決未
    查證人黃宏邦、杜憲明有關與再審聲請人合資購買毒品乙情
    ，及未將證人杜憲明以現行犯移送地檢署，顯有與警察條件
    交換之情等節，據為刑事訴訟法第四百二十條第一項第一款
    、第二款、第六款之再審事由，惟該等證物、證言，再審聲
    請人未證明證物為偽造、證言為虛偽，且再審聲請人係與他
    人合資購買毒品非販賣毒品，再證人杜憲明未以現行犯移送
    檢察署等證據均為原判決審理期間即已提出、存在之證據，
    非判決後所發見之證據，故難謂有發見確實新證據，自不得
    執為聲請再審原因。故本件聲請人再審意旨所指各情，核與
    刑事訴訟法第四百二十條第一項第一款、第二款、第六款等
    規定要件不符。本件聲請人再審聲請，為無理由，應予駁回
    。
五、據上論斷，應依刑事訴訟法第四百三十四條第一項，裁定如
    主文。
中　　華　　民　　國　　96　　年　　6 　　月　　5 　　日
　　　　　　　　　刑事刑三庭    審判長法　官  陳義仲
　　　　　　　　　　　　　　　　　　  法　官  蘇清水
　　　　　　　　　　　　　　　　　　  法　官  宋明蒼
以上正本證明與原本無異。
如不服本裁定，應於收受本裁定後五日內向本院提出抗告狀。
　　　　　　　　　　　　　　　　　　　書記官  翁心欣
中　　華　　民　　國　　96　　年　　6 　　月　　5 　　日
